臺灣新竹地方法院交通事件裁定　　　　　　　　　　　九十一年度交聲字第七四號
　　原處分機關　交通部公路局新竹區監理所新竹市監理站
　　異　議　人
　　即受處分人　甲○○
右列受處分人因違反道路交通管理處罰條例案件，對於交通部公路局新竹區監理所新
竹市監理站九十一年五月二十四日為之處分（竹監新三字第車裁五一─Ｅ00000
000號）聲明異議，本院裁定如左：
    主  文
原處分撤銷。
甲○○不罰。
    理  由
一、按認定受處分人違規之事實，應依證據認定之，無證據不得推定其違規事實，道
    路交通管理處罰條例第八十九條、刑事訴訟法第一百五十四條定有明文。此外，
    最高法院四十年台上字第八六號、三十年上字第八一六號判例迭闡釋：「事實之
    認定，應憑證據，如未能發現相當證據，或證據不足以證明，自不能以推測或擬
    制之方法，以為裁判基礎」、「又認定不利於被告之事實，須依積極證據，苟積
    極證據不足為不利於被告事實之認定時，即應為有利於被告之認定，更不必有何
    有利之證據」等意旨。
二、本件原處分機關處分意旨略以：異議人甲○○於民國九十一年四月十六日晚上九
    時十一分許，騎乘車號ＪＰ八－七三九號重型機車附載一女子，行駛於新竹市○
    ○路、忠孝路口時，闖紅燈左轉，經執勤員警發覺欲攔檢時，竟拒絕停車接受稽
    查而逃逸，乃經原處分機關以違反道路交通管理處罰條例第五十三條第一項、第
    六十條第一項之規定，逕行裁處罰鍰新臺幣（下同）四千八百元，並記汽車違規
    紀錄四次。
三、異議人聲明異議意旨則略以：車號ＪＰ八－七三九號重型機車雖係異議人所有，
    惟異議人於七十六年間發生嚴重車禍，目前右腿裝置人工關節，平日騎乘機車只
    是短程代步，舉發當日異議人正常騎乘上開機車至位於新竹市○○路○段二一一
    號「鴻濱建設股份有限公司」上班，並未去過舉發地點，車子並未借人亦無失竊
    ，且家中四人均騎乘各自所使用之機車代步，本件交通違規事件，並非異議人所
    為，爰依法聲明異議，並請准將原裁決處分撤銷等語。
四、經查：
  （一）車號ＪＰ八─七三九號、ＱＦＮ─五一三號、ＷＵＸ─一三○號、ＨＲＴ─
        四五○號機車之車主分別為異議人甲○○、異議人之長女陳佑鈴、次女陳文
      心，地址為異議人之住所新竹市○○路五五九之四七、四八號等情，有法務
        部戶役政連結作業系統個人基本資料、全戶戶籍資料及車籍資料查詢表等件
        附卷可稽，是異議人所稱家中共有四部機車分別為家中成員個別使用一節，
        應可採信。
  （二）證人即當時舉發之新竹市警察局交通隊警員彭瑞良證稱：「（本件逕行舉發
        是否你們舉發的？）當天是我們開巡邏車舉發的，‧‧‧，騎車的是一男一
        女，約高中生年紀，不是在場異議人，‧‧‧。」等語（見本院九十一年七
        月十八日訊問筆錄），是異議人辯稱當日未前往違規地點一節，應非虛妄。
  （三）異議人之長女陳佑鈴於舉發當時在新竹市「卡羅簡餐」打工，有該餐廳負責
        人許淑貞出具之證明書乙紙在卷足參；異議人之次女陳文心就讀明新技術學
        院企管科夜二專等情，亦有明新技術學院學生證影本存卷可查，舉發當時既
        非例假日，衡諸常情，異議人之次女陳文心實不可能捨平日代步用之車號Ｗ
        ＵＸ─一三○號輕型機車，而改騎乘異議人慣常所使用之車號ＪＰ八─七三
        九號重型機車出現於違規地點。又本院詢問二位證人舉發當日知否機車的牌
        子、有無後視鏡及顏色為何一問題時，證人均答沒有印象等語（見本院上開
        訊問筆錄），且證人彭瑞良所證述遭警舉發之機車型式為輕型，亦與異議人
        遭舉發之車號ＪＰ八─七三九號機車實係重型機車，出入甚大。是證人所為
        之證言既有如上所述之瑕疵存在，其憑信性即屬有疑，雖二位證人均證稱當
        時看得很清楚才舉發本件等語，仍不得據此即遽為不利於異議人之認定。此
        外，復查  無其他積極證據足資證明異議人確曾於前揭時、地違反前開道路
        交通管理處罰條例情事，揆諸上開法條規定及判例意旨，自應為有利於異議
        人之認定。從而，原處分機關逕依道路交通管理處罰條例第五十三條第一項
        、第六十條第一項之規定，裁處異議人罰鍰四千八百元並記汽車違規紀錄四
        次，尚有未洽，應認為本件異議為有理由，爰撤銷原處分並另為異議人不罰
        之諭知。
據上論斷，應依道路交通案件處理辦法第二十條，裁定如主文。
中      華      民      國      九十一      年    八      月    十三    日
                                    臺灣新竹地方法院交通法庭
                                             法  官   蔡欣怡
右正本證明與原本無異。
如不服本裁定，應於裁定送達後五日內向本院提出抗告狀（應附繕本）。
                                              書記官   沈藝珠
中      華      民      國      九十一      年    八      月    十五    日
